臺灣高等法院高雄分院民事裁定　　　　　100年度抗字第288號
抗　告　人　台灣糖業股份有限公司高雄區處
（即債權人）
法定代理人　鍾文木
上列抗告人因與相對人（即債務人）界清企業有限公司間拆屋還
地強制執行事件，聲明異議，對於民國100 年10月27日臺灣高雄
地方法院100 年度執事聲字第175 號所為裁定，提起抗告，本院
裁定如下：
    主  文
原裁定廢棄。
    理  由
一、抗告意旨略以：原執行法院僅以抗告人得依當初雙方約定逕
    自僱工拆除，故欠缺請求法院強制執行權利保護之必要，而
    忽略在事實上相對人目前仍占用地上物拒不配合抗告人自行
    僱工拆除，因此，抗告人才不得不聲請法院強制拆除。原執
    行法院未依職權調查相對人是否解除占用而任由抗告人拆除
    地上物之情形。原執行法院駁回抗告人聲請強制執行，顯非
    合法，爰請求廢棄原裁定，裁定准予執行等語。
二、按，債權人基於執行名義，如判決、和解筆錄或調解筆錄，
    對債務人有一定之債權並適於強制執行者，得請求法院運用
    強制力以實現其權利（參看強制執行須知第1 條第1 項）。
    經查抗告人以高雄市岡山區（原為高雄縣岡山鎮）調解委員
    會之調解書聲請命相對人返還土地，其調解內容為：「聲請
    人（即相對人界清企業有限公司）承租台灣糖業股份有限公
    司高雄區處經營高雄市○○區○○段1001、1001-5、1002、
    1002-4、1003、1003-2號等6 筆土地，面積10,929平方公尺
    ，其在該等土地上之地上物與相對人（即抗告人）發生爭執
    （租期至100 年6 月30日到期）……聲請人未能繼續承租相
    對人上述土地時，應自行拆除地上物，將土地返還相對人，
    若聲請人未清除地上物，相對人可逕行僱工拆除……」等語
    ，有該調解書附卷可稽。由上開調解內容觀之，抗告人於相
    對人不履行債務時，固得自行僱工拆除相對人之地上物以實
    現權利，惟該調解書業經高雄地院依法審核，准予核定在案
    ，自具有強制執行力，而抗告人於聲請強制執行時已陳明：
    相對人至今迄未履行，非強制相對人履行其義務，無法保障
    抗告人權益等語，依上說明，抗告人自可選擇請求法院運用
    強制力以實現其權利，是抗告人本件聲請法院強制執行，於
    法並無不合。次按，執行法院對於強制執行事件，認有調查
    之必要時，得命債權人查報，或依職權調查之，強制執行法
    第19條第1 項亦定有明文。準此，基於「職權探知」之旨趣
    ，本應依職權為形式上調查事實及必要之證據。上開調解內
    容所載相對人未能繼續承租抗告人上述土地時之條件是否已
    成就？相對人占用地上物之範圍？已據抗告人陳稱：系爭執
    行土地，兩造間於100 年6 月30日無任何租賃關係存在，抗
    告人依調解書內容聲請強制執行之條件成就；調解書中相對
    人占用之土地地號已完全載明，並與抗告人今聲請還地之執
    行土地完全相同，且相對人占用系爭執行土地上之各建物皆
    有明顯確定之位置及範圍、面積，並提出系爭土地上現有建
    物之建築執照、地盤圖，已屬執行內容明確而可依法執行等
    語。是執行法院就上開事項並非不得依職權為形式上之調查
    。原法院徒以：抗告人於相對人不履行債務時，既得自行僱
    工拆除相對人之地上物以實現權利，自無違反自己約定，強
    要相對人於約定外加負擔抗告人向法院繳交之執行徵收費用
    ，藉由法院進行強制執行之理及必要等詞為由，裁定駁回抗
    告人之聲請，尚有未合。抗告意旨，指摘原裁定不當，求予
    廢棄，為有理由，爰由本院將原裁定廢棄，發回原法院就近
    調查，另為適當處理。
三、據上論結，本件抗告為有理由，依強制執行法第30條之1 、
    民事訴訟法第492 條，裁定如主文。
中    華    民    國  100     年    12    月    29    日
                            民事第一庭
                                  審判長法官  蔡明宛
                                  法      官  魏式璧
                                  法      官  曾錦昌
以上正本證明與原本無異。
如不服本裁定應於送達後10日內向本院提出再抗告狀（並按他造
當事人之人數附繕本），並繳納再抗告費新臺幣1,000 元。
再為抗告僅得以適用法規顯有錯誤為理由，並應委任律師為代理
人。如委任律師提起抗告者，應一併繳納抗告費。
中    華    民    國  100     年    12    月    29    日
                                  書  記  官  黎  珍
附註：
抗告人之配偶、三親等內之血親、二親等內之姻親，或抗告人為
法人、中央或地方機關時，其所屬專任人員具有律師資格並經法
院認適當者，亦得為第三審代理人。
抗告人或其法定代理人具有律師資格者及前項情形，應於提起抗
告或委任時釋明之。